【裁判字號】    99,訴,1508
【裁判日期】    991217
【裁判案由】    妨害性自主罪等
【裁判全文】
臺灣高雄地方法院刑事判決              99年度訴字第1508號
公  訴  人  臺灣高雄地方法院檢察署檢察官
被      告  陳哲毅
選任辯護人  張宗隆律師
上列被告因妨害性自主罪等案件，經檢察官提起公訴（99年度偵
字第3454號），本院判決如下：
    主  文
陳哲毅犯如附表所示之參罪，各處如附表所示之刑。應執行有期
徒刑貳年參月，並應於刑之執行前，令入相當處所，施以禁戒陸
月，並應於刑之執行完畢或赦免後，令入相當處所，施以監護參
年。
    事  實
一、陳哲毅因患有憂鬱症且有長期酗酒而有酒精依賴之情形，係
    處於其認知及現實判斷能力明顯受損，致其辨識其行為違法
    或依其辨識而行為之能力顯著降低之狀態，其於民國99年1
    月19日晚間8 時許，在高雄縣大寮鄉○○路越貢KTV 飲用啤
    酒後，已不能安全駕駛動力交通工具，猶於23時許騎乘車號
    ND2-529 號機車外出，於行經高雄縣大寮鄉○○路吉祥加油
    站附近時，見代號00000000號之成年女子（下稱A 女）獨自
    1 人騎乘車號788-EAW 號機車，竟萌生淫念，基於強制性交
    之犯意，騎車跟隨A 女所騎乘之機車，旋以手毆打騎乘機車
    之A 女臉部，再以腳踢A 女之機車，A 女騎乘之機車因而倒
    地，A 女見狀欲扶起機車重新發動機車，陳哲毅即下車向前
    ，徒手搶下A 女之機車鑰匙，以防止A 女騎車逃離，隨即向
    A 女恫稱：我要強姦你等語，並強拉A 女至路邊之工廠巷內
    毆打A 女之臉部、用力抓摸A 女之胸部，復扯去A 女之外套
    、外衣及內衣，致使A 女受有左眼出血瘀傷、右肩紅腫、胸
    口多處抓傷及紅腫、右肩胛下方抓傷、右上臂抓傷、右手背
    紅腫、左手背抓傷併紅腫、左膝瘀傷等傷害，且無法抵抗後
    ，強行親吻A 女，並欲強行脫下A 女褲子，斯時，於99年1
    月20日凌晨1 時26分許，A 女見馬路邊有小貨車經過，即趁
    機腳踢陳哲毅，並使盡全力掙脫陳哲毅跑往該馬路向該小貨
    車求救，小貨車車主鮑○雄見A 女上身裸露且臉上流血向其
    求救，隨即取衣物供A 女遮蔽身體並報警，陳哲毅強制性交
    犯行遂未能得逞；陳哲毅見A 女在小貨車車主身旁，未能注
    意管理機車及車內物品之際，竟即另行起意，基於竊盜之犯
    意，以A 女之機車鑰匙，打開機車置物箱，竊取該置物箱內
    A 女所有之米色皮包1 個（內有A 女之行動電話、金項鍊1
    條、咖啡色皮夾等物品）得手後逃逸。嗣經警據報前往，在
    光明路與琉球路口發現陳哲毅，陳哲毅見警車後即加速騎機
    車逃逸，於高雄縣琉球路169 號前，將其竊得而置於機車踏
    板上之A 女米色皮包踢下車，嗣騎乘至高雄縣巷尾路13號前
    ，因車速過快自行摔倒，而為警當場查獲，嗣並尋獲上揭A
    女所有之手機1 支、米色皮包1 個。經警於99年1 月20日凌
    晨2 時26分許，以酒精測定器對陳哲毅實施檢測吹氣，其吐
    氣所含酒精成份達每公升0.76毫克，始知上情。
二、案經A 女訴由高雄縣政府警察局林園分局報請臺灣高雄地方
    法院檢察署檢察官偵查起訴。
    理  由
甲、證據能力部分：
壹、按被告以外之人於偵查中向檢察官所為陳述，除顯有不可信
    之情況者外，得為證據，刑事訴訟法第159 條之1 第2 項定
    有明文。按檢察官職司追訴犯罪，就審判程序之訴訟構造言
    ，檢察官係屬與被告相對立之當事人一方，偵查中對被告以
    外之人所為之偵查筆錄，或被告以外之人向檢察官所提之書
    面陳述，性質上均屬傳聞證據。自理論上言，如未予被告反
    對詰問、適當辯解之機會，一律准其為證據，似有違當事人
    進行主義之精神，對被告之防禦權亦有所妨礙；然而現階段
    刑事訴訟法規定檢察官代表國家偵查犯罪、實施公訴，必須
    對於被告之犯罪事實負舉證之責，依法其有訊問被告、證人
    及鑑定人之權，證人、鑑定人且須具結，而實務運作時，偵
    查中檢察官向被告以外之人所取得之陳述，原則上均能遵守
    法律規定，不致違法取供，其可信性極高，為兼顧理論與實
    務，乃於修正刑事訴訟法時，增列第159 條之1 第2 項，明
    定被告以外之人（含被害人、證人等）於偵查中向檢察官所
    為陳述，除顯有不可信之情況者外，得為證據（最高法院93
    年度臺上字第2397號判決意旨參照）。經查：證人即告訴人
    A 女對於被告犯本件犯行，業於偵查中具結證述明確，其陳
    述業經全程錄影，被告、辯護人均未表示證人即告訴人A 女
    偵查中之證述，有何顯有不可信之情況，本院審酌其所為陳
    述之外部附隨之環境或條件，即其當時陳述時之偵查筆錄製
    作之原因、過程及其功能等加以觀察其信用性，並無顯不可
    信之情況（最高法院96年臺上字第3070號判決參照），且其
    後於審判中經被告之辯護人進行反詰問，亦給予被告對質之
    機會，應認具有證據能力。
貳、按被告以外之人於審判外之言詞或書面陳述，除法律有規定
    者外，不得作為證據；又被告以外之人於審判外之陳述，雖
    不符刑事訴訟法第159 條之1 至第159 條之4 之規定，而經
    當事人於審判程序同意作為證據，法院審酌該言詞陳述或書
    面陳述作成時之情況，認為適當者，亦得為證據；當事人、
    代理人或辯護人於法院調查證據時，知有第159 條第1 項不
    得為證據之情形，而未於言詞辯論終結前聲明異議者，視為
    有前項之同意。刑事訴訟法第159 條第1 項、第159 條之5
    分別定有明文。經查，本判決所引用之各項證據資料，除上
    揭證據外，其屬於被告以外之人於審判外之言詞或書面陳述
    者，均據本院於調查證據程序逐一提示並告以要旨，檢察官
    、被告及辯護人均知該等證據為被告以外之人之審判外陳述
    ，雖不符前4 條之規定，然經當事人於審判程序同意作為證
    據（見本院99年度審訴字第1071號卷〈下稱本院審訴卷〉第
    35頁），法院審酌該言詞陳述或書面陳述作成時之情況，認
    為適當者，亦得為證據，刑事訴訟法第159條之5第1 項亦定
    有明文。
乙、實體部分：
壹、被告不能安全駕駛動力交通工具犯行部分：
    被告陳哲毅於上揭時地酒後駕車之犯行，迭為被告於警詢、
    偵訊及本院審理時坦承不諱，復有高雄縣政府警察局林園分
    局大寮分駐所酒精濃度測定值單、刑法第一百八十五條之三
    案件（酒後駕車）測試觀察紀錄表、高雄縣政府警察局舉發
    違反道路交通管理事件通知單各1 紙附卷可稽（見偵卷第25
    頁至第27頁），另參以證人即告訴人A 女於本院審理時證謂
    ：被告當時有很重之酒味，並講話不清楚，走路搖搖晃晃的
    等語（見本院卷第32頁），足認被告之上揭自白與事實相符
    ，堪為認定事實之依據，是被告之不能安全駕駛動力交通工
    具犯行，事證明確，足為證明。
貳、被告強制性交未遂、竊盜犯行部分：
一、訊據被告陳哲毅固坦承於上揭時地，有腳踢告訴人A 女之機
    車，並與告訴人A 女發生拉扯，拉扯到告訴人A 女衣服，又
    告訴人A 女離開後，取走告訴人A 女機車置物箱內之包包之
    情事，惟矢口否認有何強制性交、竊盜之犯行，辯稱：其係
    因誤認告訴人A 女為小吃店之服務人員，所以才手敲告訴人
    A 女之安全帽、腳踢告訴人A 女之機車，希望告訴人A 女停
    車，以確認告訴人A 女之身分，而取走告訴人A 女之包包，
    亦係為了確認告訴人A 女之身分，在打開包包找告訴人A 女
    之證件時，因見到警察追來而一時緊張，才將包包自其機車
    踏板上踢出去，是其並無強制性交及竊盜之意思云云。惟查
    ：
（一）被告雖以前詞置辯，然僅係為確認告訴人A 女身分之目的
      ，衡之常情，要無以手敲告訴人A 女之安全帽，及腳踢告
      訴人A 女之機車，並與告訴人A 女發生拉扯，拉扯到告訴
      人A 女衣服，又告訴人A 女離開後，取走告訴人A 女機車
      置物箱內之包包之必要，是其上揭辯詞，顯與常理不合，
      不足採信。
（二）又被告於上揭時地對告訴人A 女為上揭強制性交未遂、竊
      盜犯行，業經證人即告訴人A 女於本院審理時證陳明確，
      其證陳：「（事發當時你為何會經過案發現場附近？）那
      天我下班，我帶壹個朋友回家，之後要回去我家，後面有
      一輛機車跟著我，用他的腳踢我的機車，我的車被踢倒，
      然後我把車扶起來，我爬起來，他回頭很色，我問他哥哥
      你幹嘛，你要推倒我的車，他沒有回答，還用手打我，他
      又用我的衣服，用手拔掉我的衣服。然後有一輛大車進來
      ，我已經全部沒穿衣服了，我去擋那輛大車，駕駛拿衣服
      給我穿。……（被告要對你不禮貌時，你有說什麼嗎？）
      我說他要什麼我就給他，叫他不要再打我，他說他要強姦
      我。……（當時被告是在何地對你做這些強暴、脅迫的動
      作，例如把你衣服扯開等？）在大馬路邊，他推我去工廠
      旁，他要我下來，我用腳踢他，可能踢到他的肚子，我就
      趕快跑。……（你是如何發現附近有壹輛小貨車經過？）
      那是大台的貨車，裡面有兩人，是我跑到馬路邊擋下他們
      ，跟他們求救。……我跑到馬路邊求救，我用手擋住我的
      身體。（你為何向貨車駕駛求救時，你的身上是赤裸？）
      被告把我的衣服拿起來，我沒有衣服穿了。（小貨車駕駛
      看到你的狀況之後，如何處理？）他打電話叫警察來。…
      …（包包裡面有什麼東西？）只有人家送我的金鍊子不見
      而已。手機被告有還給我。裡面還有小錢包，被告也有還
      給我。……（你剛剛說皮包裡面的東西是什麼不見？）是
      掛在脖子上的那種項鍊，我放在包包內。……（當你機車
      倒地時，被告機車有怎樣嗎？）他停在前面，然後走過來
      我這邊。……（你後來有沒有去醫院看醫生？）有。（看
      醫生，你身體有哪裡受傷？）之前被告有打我，所以我前
      胸部還會痛。（你前胸部會痛，是因為他有打你胸部？）
      他打我臉，但因為很用力，所以胸部會痛。他是一手拉我
      胸部，一手打我。他手拉我胸部時，我還有穿衣服。他有
      摸到我一邊的胸部，是隔著衣服的。……（他除了摸到你
      胸部，有沒有把你拉近要親你等？）他說要強姦我，他有
      要拉近我，要親我，我用手擋，並用腳踢他，……。（你
      剛說你是赤裸的，是指你上半身沒穿或是全身都沒穿？）
      沒穿衣服，但有穿長褲。（你剛說上半身赤裸，原來你當
      天有無穿外套？）我穿兩件衣服，一件外套，一件襯衫有
      扣子，他把我有扣子的衣服扯下來，扣子就解開了，我要
      跑，他又抓住我的衣服，所以我的衣服就被脫掉了。內衣
      也有被脫掉，……（你說衣服被脫之後，被告有無要脫你
      褲子？）有，我的褲子很緊，所以沒有被脫，我有用手擋
      住，褲子的扣子沒被解開。（他脫你衣服的動作是在他說
      要強姦你之前或之後？）他先說要強姦我，後來才有那些
      脫衣服的動作。……（你機車鑰匙是怎麼被拿走的？）他
      要過來打我時，我想要打開鑰匙，把機車騎走，當時鑰匙
      還在車上，他就過來拿走我的鑰匙，他就打我，又來弄我
      的衣服。他是先拿我的鑰匙，再脫我的衣服。他脫完我衣
      服之後，我看到車子經過，我就把他踢開，跑去大貨車那
      邊。（你是否有看到他把你的皮包拿走？）有。是大貨車
      來，我去大貨車那邊，他拿我機車鑰匙到我的機車把我機
      車打開，把我東西拿走，……（他把你機車鑰匙拿走時，
      鑰匙是否在鑰匙孔上？）在孔上，我的手在機車鑰匙上要
      發動騎走，他來搶鑰匙，沒有撥開我的手，我不知道他怎
      麼拿走鑰匙的，他問我要幹嘛。……鑰匙在鑰匙孔上，我
      要發動，被告手就過來，抓住我抓鑰匙的那隻手，我用另
      外一隻手推他，鑰匙在我手上，被告要把我手扳開，拿我
      的鑰匙。我會怕，我就把鑰匙給他，鑰匙就在他手上了，
      之後他就開始打我，脫我衣服。搶鑰匙之前還沒有脫我衣
      服。」等語（見本院卷第25頁至第34頁），核與其於偵訊
      時證述：其於99年1 月19日凌晨0 點快到1 點下班，騎機
      車要回大寮住處，被告騎機車在其後面，一邊騎機車一邊
      打我的左邊耳朵，還用腳踢其機車，其機車就倒了，其站
      起來扶機車時，被告朝其跑過來一手拉我的衣領，一手打
      我的鼻子，其問被告「哥哥你在幹嘛？」，被告回答「我
      要強姦你」，然後被告就將其拖到巷子裡面，將其衣服、
      內衣都拉掉了，剩下褲子，上半身都沒有穿衣服，被告還
      要親吻其，並要拉掉其的皮帶，但要脫掉其褲子，但還未
      脫掉，其看見有一台車子過來，所以我用力掙脫被告，跑
      過去馬路那邊跟那台車子的人求救，車上的人拿衣服給我
      穿，還幫忙打電話給警察，被告就拿起其機車鑰匙，去其
      機車置物箱那邊拿走整個皮包，其中有一個黃金項鍊放在
      裹面不見了，被告就騎自己的機車走了等語相合（見偵卷
      第58頁、第59頁），而告訴人A 女與被告間素不相識並無
      素怨，且被告案發後業與告訴人A 女一方達成和解，告訴
      人A 女並表示願意給被告改過機會乙節，為被告所不爭執
      ，並經告訴人A 女證述屬實在卷（見本院卷第28頁、第29
      頁、第37頁、第50頁），復有本院99年度司雄附民移調字
      第430 號調解筆錄附卷可憑（本院審訴卷第167 頁），是
      告訴人A 女並無誣陷被告之必要，則其證詞應屬可信，再
      參以證人即上揭大貨車車主鮑○雄於警詢時證述：其與被
      告及告訴人A 女均不認識，於98年1 月20日凌晨1 時26
      分許，其開車送完貨由萬丹路右轉光明路約100 公尺處時
      ，忽然發現告訴人A 女從分隔島衝出來，告訴人A 女當時
      上半身沒穿衣服，左手用胸罩擋住胸部，右手把我攔下，
      因為天色昏暗，其看到被害人臉上好像有流血受傷，並說
      有人要強姦被害人，我就把我的衣服拿給被害人穿，報警
      後等警方來後才離開等語（見偵卷第66頁），復佐以經警
      將告訴人A 女送醫院驗傷後，告訴人A 女受有左眼出血瘀
      傷、右肩紅腫、胸口多處抓傷及紅腫、右肩胛下方抓傷、
      右上臂抓傷、右手背紅腫、左手背抓傷併紅腫、左膝瘀傷
      等傷害乙情，有卷附長庚醫療財團法人高雄長庚紀念醫院
      99年1 月20日第E731號受理疑似性侵害事件驗傷診斷診斷
      書1 份可查（見偵卷證物袋），足見告訴人A 女當時確有
      上揭受性侵害之情事，否則其豈有在深夜上身裸露，且眼
      部、肩部、胸口、肩胛、手臂、膝部等多處受傷之情事，
      再參酌被告見員警前來搜緝，隨即加速逃逸，並將上揭取
      自告訴人A 女機車置物箱之米色皮包踢下機車，後因車速
      過快摔車遭逮捕，由警尋獲上揭告訴人A 女所有之行動電
      話、米色包包等情，有本件承辦員警99年1 月20日職務報
      告1 份附卷可考（見偵卷第16頁），復佐以被告已自承：
      其當時有手敲告訴人A 女之安全帽，及腳踢告訴人A 女之
      機車，並與告訴人A 女發生拉扯，拉扯到告訴人A 女衣服
      ，又告訴人A 女離開後，取走告訴人A 女機車置物箱內之
      包包之情事，另參以卷附之本件蒐證照片14張（見偵卷第
      28頁至第34頁），益徵被告確有上揭強制性交、竊盜犯行
      ，否則豈有見警方前來查緝，隨即畏罪迅速逃逸，以致車
      速過快而摔車之舉；綜上，被告於上揭時地對告訴人A 女
      為強制性交行為，並竊取告訴人A 女機車置物箱內之物等
      情，足堪認定。
二、綜上所述，被告上揭所辯，均係推諉卸責之詞，要不足採，
    被告本件強制性交未遂、竊盜犯行，事證明確，均得以證明
    。
參、論罪科刑：
一、核被告所為，係犯刑法第185 條之3 之不能安全駕駛動力交
    通工具罪、同法第221 條第2 項、第1 項之強制性交未遂罪
    、同法第320 條第1 項之竊盜罪。又按刑法強制性交罪之內
    容，當然含有使人行無義務之妨害自由或普通傷害之性質，
    係屬強暴當然之結果；且強制性交過程中通常附隨發生恐嚇
    危害安全之事，是強制性交罪一經成立，則妨害自由、傷害
    、恐嚇即已包含在內，自不另論罪（參最高法院46年臺上字
    第1285號、51年臺上字第588 號、68年臺上字第198 號判例
    意旨）；另查，被告上前接近告訴人A 女之際，向告訴人A
    女恫稱：其要強姦告訴人A 女乙節，業經證人即告訴人A 女
    證陳屬實在卷，已如前述，又查，被告於強制性交犯案過程
    中均未有向告訴人A 女表示強取財物之意，亦未曾要求告訴
    人A 女交出財物乙情，業經證人即告訴人A 女於本院審理時
    證陳明確在卷（見本院卷第29頁），此外，亦查無其他證據
    證明被告當時尚有其他犯意，是其上揭毆打告訴人A 女成傷
    、恫嚇告訴人A 女、強取告訴人A 女之機車鑰匙以防告訴人
    A 女逃離等行為，應均係基於強制性交之犯意所為無疑，該
    等行為自均應認係被告為遂行強制告訴人A 女結果而實施之
    強暴、脅迫行為，並非另行起意傷害、妨害自由、恐嚇，均
    不另論罪，附此敘明。再被告雖未遂行對告訴人A 女強制性
    交之犯行，然其業已強拖、毆打告訴人A 女、撫摸告訴人A
    女胸部、強脫告訴人A 女上衣，並親吻告訴人A 女，顯然已
    達強制性交之著手，惟因告訴人抗拒且適有上揭小貨車經過
    而未得逞，為未遂犯，應依刑法第25條第2 項規定，減輕其
    刑。至起訴意旨雖認被告強取告訴人A 女之機車鑰匙，並打
    開告訴人A 女之機車置物箱取得上揭物品之行為，係涉犯刑
    法第328 條第1 項之強盜罪嫌，然查，被告於犯案過程中均
    未有向告訴人A 女表示強取財物之意，亦未曾要求告訴人A
    女交出財物乙情，業如前述，又查證人即告訴人A 女於本院
    審理時復證謂：「（他把你機車鑰匙拿走時，鑰匙是否還在
    鑰匙孔上？）在孔上，我的手在機車鑰匙孔上要發動騎走，
    他來搶鑰匙，……，問我要幹嘛。」等語（見本院卷第33頁
    、第34頁），再參佐案發後，被告將上揭機車鑰匙留置於該
    機車鑰匙孔上，且並未將該機車騎走一事，有證人即告訴人
    A 女於本院審理時證述在卷（見本院卷第35頁），並經本院
    電詢本件承辦員警明確在卷（見本院卷第58頁），足見被告
    強取上揭機車鑰匙之目的，僅係為防止告訴人A 女騎乘機車
    逃離，並無據為己有之意思，自尚難構成強盜犯行，再者，
    被告係於告訴人A 女逃離現場至上揭小貨車處後，始打開告
    訴人A 女之機車置物箱取出上揭物品乙節，復經證人即告訴
    人A 女於本院審理時證陳確實在卷（見本院卷第33頁），可
    知被告在取得上揭機車置物箱內之物品之際，告訴人A 女不
    在機車旁，被告自無對告訴人A 女為強迫脅迫之可能，此情
    亦與強盜罪之構成要件有間，復以，被告上揭毆打告訴人A
    女成傷、恫嚇告訴人A 女之強暴行為，係基於強制性交之犯
    意所為，如前所述，自難認該等強暴、脅迫行為與強盜罪有
    涉；是被告上揭以告訴人A 女之機車鑰匙打開告訴人A 女機
    車置物箱，拿取該箱內上揭物品犯行應係竊盜犯行，起訴意
    旨認係涉犯強盜罪嫌，容有誤會，惟其起訴之社會基本事實
    相同，本院自得予以審理，並變更起訴法條。被告所犯上揭
    3 罪，犯意各別，行為互殊，應分論併罰。
二、又經本院將被告送請財團法人私立高雄醫學大學附設中和醫
    院醫院（下稱高雄中和醫院）為精神鑑定後，該醫院於99年
    8 月25日以高醫附刑字第0990003457號函附精神鑑定報告書
    回復本院謂：「……玖、行為當時之精神狀態：陳員能清楚
    描述案發過程及心理狀態，否認案發當時有強制性交及強盜
    之意圖，解釋當晚在小吃部飲酒，同事有服務生招呼，自己
    卻沒有，抗議過程遭工作人員驅離，情緒激動，懷疑是某位
    服務生『大小眼』故意為難他，所以在離開小吃部後又折返
    、欲找該位服務生問清楚，卻在酒意和夜色之中找錯人之故
    ，陳員強調自己當時有女友，離婚妻子亦同住，不可能因為
    性之需求犯法；亦無經濟壓力，不會挺而走險搶奪財物；見
    到警察逃跑是因自己酒駕又沒戴安全帽，內心不安所致。案
    發當時之意識狀態清楚，無明顯幻覺或妄想導致案件發生。
    拾、綜合分析及結論：依據陳員的病史、自述、家人觀察、
    各項評估結果，陳員自婚後兩年開始逐漸出現情緒激動、衝
    動控制不佳、失去興趣、自殺意念、亦哭泣、話量減少，已
    達憂鬱症程度，且未受到良好的專業治療，並長期飲酒，已
    達酒精濫用診斷程度，皆影響到陳員在遭遇緊急事件時的應
    變能力和衝動控制能力，加上長久以來低自尊與自信，缺乏
    處理複雜刺激之能力，因應壓力的資源不足，情緒易起伏，
    皆可能共同導致陳員在平時面對人際衝突議題之控制能力較
    一般人為低，傾向以直覺判斷而衝動行事；本次案件發生在
    嚴重的人際衝突之後，陳員情緒激動，尤其在大量飲酒、隔
    數小時後酒測值仍達0.76，極可能控制能力及判斷能力皆有
    顯著減損，故採取衝動方式因應。陳員非預謀行事，但意識
    清楚，未有明顯精神症狀影響判斷，故陳員於犯罪行為時雖
    未達不能辨識其行為違法或欠缺依其辨識而行為之能力，但
    精神障礙應已致其辨識行為違法而行為之能力顯著降低。」
    等語（見本院審訴卷第165 頁、166 頁），而該精神鑑定報
    告係該醫院綜合被告之家族史、個人史、性發展史、一般身
    體健康檢查及神經系統檢查、心理衡鑑及精神狀態後評估所
    為之結論，是該等鑑定結論顯有所本，應可採信，再參以證
    人即被告之母黃玉蓮於本院審理時證陳：被告有躁鬱症，必
    須至醫院讓醫生用藥控制，否則情緒發起來很恐怖，全家都
    很怕被告等語（見本院卷第39頁），可知被告之精神狀況確
    與一般人有別，另酌以卷附之高雄中和醫院98年8 月3 日診
    字第980803056 號、99年1 月28日診字第990128069 號診斷
    證明書2 份、該醫院99年6 月17日高醫附刑字第0990002335
    號函暨所附之被告病歷相關資料1 份（見審訴卷第41頁、第
    42頁、第58頁至第148 頁），足認被告於本件犯罪時其行為
    能力有因受精神障礙及酒精依賴的影響達顯著降低，致其辨
    識行為違法或依其辨識而行為之能力顯著減低之狀態，均應
    依刑法第19條第2 項之規定減輕被告刑責，就強制性交未遂
    罪部分，並依法遞減之。爰審酌被告明知酒精成分對人之意
    識、控制能力具有不良影響，超量飲酒後會導致對週遭事務
    之辨識及反應能力較平常狀況薄弱，竟仍不知謹慎，於飲酒
    後呼氣酒精濃度已達每公升0.76毫克以上之酒醉情況下，猶
    騎乘機車於公眾往來之道路，造成公共危險，又為逞其淫慾
    ，於夜深人靜之際，竟於機車行進中，毆打告訴人A 女、腳
    踢告訴人A 女機車，強行使告訴人A 女人車倒地，再強拖告
    訴人A 女至路旁著手逞其淫慾，若非告訴人A 女抵抗且適有
    車輛經過，告訴人A 女恐已陷狼爪，其行除對告訴人A 女身
    心上有極大之傷害外，更造成夜歸婦女之驚慌不安，另其正
    值青壯，不思以正當之方式獲取財物，於淫慾未能得逞之時
    ，猶思不勞而獲，竊取告訴人A 女之財物，其犯行甚實惡劣
    ，又犯後除酒後駕車外，均未能坦承犯行，惟慮其犯後尚能
    與告訴人A 女一方達成和解，告訴人A 女並願意給被告改過
    機會乙事，已如前述，並當庭向告訴人A 女道歉乙節（見本
    院卷第45頁），暨其犯罪動機、目的、手段等一切情狀，分
    別量處如主文所示之刑，並定其應執行刑。至檢察官雖對被
    告就強制性交未遂部分求刑4 年，然本院復審酌上開各情，
    認被告應以主文所示之刑，即可達罰當其罪之目的，檢察官
    之求刑稍屬過重，併此敘明。
三、末按我國刑法採刑罰與保安處分雙軌制度，在刑罰之外，特
    設保安處分專章（第12章），對於具有犯罪危險性者施以矯
    正、教育、治療等適當處分，以防止其再犯，危害社會安全
    。刑法第87條第2 項、第3 項本文規定：「因有第十九條第
    二項及第二十條之原因，其情狀足認有再犯或危害公共安全
    之虞時，於刑之執行完畢或赦免後，令入相當處所，施以監
    護。但必要時，得於刑之執行前為之。前二項之期間為五年
    以下。」該條所定之監護處分，性質上有監禁與保護之雙重
    意義，一方面使受處分人與社會隔離，以免危害社會；他方
    面給予適當治療，使其回歸社會生活，是因有刑法第19條第
    2 項情形而減輕其刑者，法院衡酌行為人之危險性，認有危
    害公安之虞，為達到防衛社會之目的，有對其採取隔離、保
    護與治療措施之必要，即得一併宣告監護處分；再按因酗酒
    而犯罪，足認其已酗酒成癮並有再犯之虞者，於刑之執行前
    ，令入相當處所，施以禁戒；前項禁戒期間為1 年以下，刑
    法第89條第1 項、第2 項本文定有明文。惟該等保安處分之
    措施既含社會隔離、拘束身體自由之性質，其限制人民之權
    利，實與刑罰同，本諸法治國家保障人權之原理及刑法之保
    護作用，其法律規定之內容，及法院於適用該法條，決定應
    否執行特定之保安處分時，應受比例原則之規範，使該等保
    安處分之宣告，與行為人所為行為之嚴重性、行為人所表現
    之危險性，及對於行為人未來行為之期待性相當（司法院大
    法官會議釋字第471 號解釋理由書意旨參照）。是以，對於
    因精神障礙導致辨識其行為違法及依其辨識而為行為之能力
    均顯著減低而減輕其刑之被告，是否依刑法第87條第2 項之
    規定，令入相當處所，施以監護之保安處分，又對於酗酒成
    癮並有再犯之虞者，令入相當處所，施以禁戒，均應審酌該
    處分是否適於治療本案被告之行為；又是否捨此之途外，無
    其他亦可達成相同目的，但對於被告侵害較小之保安處分種
    類可資適用；再監護處分所欲達成之社會公益是否與侵害被
    告身體自由之權利私益，具有相當之比例性，亦即斟酌憲法
    上比例原則，以其派生之適當性原則、必要性原則（又稱侵
    害最小原則）及相當性原則（又稱狹義比例原則）等3 個有
    位階順序之原則為審查標準，始得貫徹現代法治國家保障人
    身自由之基本原則。是再細繹上揭高雄中和醫院鑑定報告謂
    ：「……陳員自婚後兩年開始逐漸出現情緒激動、衝動控制
    不佳、失去興趣、自殺意念、亦哭泣、話量減少，已達憂鬱
    症程度，且未受到良好的專業治療，並長期飲酒，已達酒精
    濫用診斷程度，皆影響到陳員在遭遇緊急事件時的應變能力
    和衝動控制能力，加上長久以來低自尊與自信，缺乏處理複
    雜刺激之能力，因應壓力的資源不足，情緒易起伏，皆可能
    共同導致陳員在平時面對人際衝突議題之控制能力較一般人
    為低，傾向以直覺判斷而衝動行事，……建議陳員應持續接
    受精神藥物治療，並學習情緒控制處理和壓力因應技巧，尤
    其必須完全戒除酒精，始可能避免犯案再次發生。」等語，
    再參以被告平時確有酗酒之情事，業經證人即被告之母黃玉
    蓮於本院審理時證陳明確在卷（見本院卷第38頁），足知被
    告係因精神狀況不良及酒精依賴症狀，致罹刑章，就衡諸被
    告因酒精致自制力減弱，其行為已對社會產生相當之危險性
    ，自有加以預防矯治之必要，從而，依據刑法第89條之規定
    ，諭知被告應於刑之執行前，令入相當處所，施以禁戒6 月
    ，以戒絕惡習；又參以證人即被告之母黃玉蓮於本院審理時
    證謂：被告剛開始均有依醫囑服藥控制，然其後因覺得服藥
    後，有晃神之情形，就沒再依醫囑服藥等語（見本院卷第40
    頁），本院認為避免被告未受適當且持續性之精神科專業治
    療，而導致被告犯罪行為再度出現，對於其個人及社會造成
    難以預料之危害，認有令被告入相當處所，施以監護之必要
    ，爰依刑法第87條第2 項、第3 項規定，併宣告被告於刑之
    執行完畢或赦免後，令人相當處所施以監護3 年。
據上論斷，應依刑事訴訟法第299 條第1 項前段、第300 條，刑
法第185 條之3 、第221 條第2 項、第1 項、第320 條第1 項、
第25條第2 項、第51條第5 款、第87條第2 項、第3 項、第89條
，刑法施行法第1 條之1 ，判決如主文。
本案經檢察官張媛舒到庭執行職務。
中    華    民    國    99    年    12    月    17    日
                  刑事第十三庭  審判長 法  官  黃蕙芳
                                       法  官  陳筱雯
                                       法  官  王參和
以上正本證明與原本無異。
如不服本判決應於收受判決後10日內向本院提出上訴書狀，並應
敘述具體理由。其未敘述上訴理由者，應於上訴期間屆滿後20日
內向本院補提理由書(均須按他造當事人之人數附繕本)「切勿逕
送上級法院」。
中    華    民    國    99    年    12    月    17    日
                                       書記官  葉祝君
附錄所犯法條：
中華民國刑法第185條之3
服用毒品、麻醉藥品、酒類或其他相類之物，不能安全駕駛動力
交通工具而駕駛者，處 1 年以下有期徒刑、拘役或科或併科 15
萬元以下罰金。
中華民國刑法第221條
對於男女以強暴、脅迫、恐嚇、催眠術或其他違反其意願之方法
而為性交者，處3 年以上10年以下有期徒刑。
前項之未遂犯罰之。
中華民國刑法第320條
意圖為自己或第三人不法之所有，而竊取他人之動產者，為竊盜
罪，處5 年以下有期徒刑、拘役或5 百元以下罰金。
意圖為自己或第三人不法之利益，而竊佔他人之不動產者，依前
項之規定處斷。
前二項之未遂犯罰之。

 附表：
┌──┬─────────────────────────────┐
│ 1  │陳哲毅犯不能安全駕駛動力交通工具罪，處有期徒刑貳月，並應於│
│    │刑之執行前，令入相當處所，施以禁戒陸月，並應於刑之執行完畢│
│    │或赦免後，令入相當處所，施以監護參年。                    │
├──┼─────────────────────────────┤
│ 2  │陳哲毅犯強制性交未遂罪，處有期徒刑貳年，並應於刑之執行前，│
│    │令入相當處所，施以禁戒陸月，並應於刑之執行完畢或赦免後，令│
│    │入相當處所，施以監護參年。                                │
├──┼─────────────────────────────┤
│ 3  │陳哲毅犯竊盜罪，處有期徒刑參月，並應於刑之執行前，令入相當│
│    │處所，施以禁戒陸月，並應於刑之執行完畢或赦免後，令入相當處│
│    │所，施以監護參年。                                        │
└──┴─────────────────────────────┘

司法院資訊處製作；財團法人民間司法改革基金會備份。
